【裁判字號】    89,台上,5820
【裁判日期】    891004
【裁判案由】    盜匪等罪
【裁判全文】
最高法院刑事判決                              八十九年度台上字第五八二○號
    上  訴  人  乙○○  男
                甲○○  男
    右  一  人
    選任辯護人  許盟志律師
右上訴人等因盜匪等罪案件，不服台灣高等法院中華民國八十九年七月二十日第二審
判決（八十九年度上重訴字第一二號，起訴案號：台灣士林地方法院檢察署八十六年
度偵字第八二○一號），提起上訴，本院判決如左：
    主  文
原判決關於盜匪部分撤銷，發回台灣高等法院。
其他上訴駁回。
    理  由
一、發回部分：
本件關於上訴人乙○○、甲○○盜匪部分，原判決撤銷第一審判決，改判論處乙○○
、甲○○連續強劫而強制性交罪刑，固非無見。惟查：(一)採為判決基礎之證據資料，
必須經過調查程序，以顯出於審判庭者，始與直接審理主義相符。本件原判決採為證
據資料之共同被告陳克祺（已判決確定）之供述，被害人丙○○所提出之存摺影本二
份，台北銀行木柵分行民國八十七年十月八日北銀木柵股字第八七三二○二三○八號
函及所附提款紀錄表，原審並未依刑事訴訟法第一百六十五條第一項規定，於審判期
日向上訴人等宣讀或告以要旨，其所踐行之訴訟程序，自屬於法有違。(二)原判決謂上
訴人乙○○、甲○○與陳克祺等三人，或推由陳克祺或由乙○○自行於商店一式三聯
或一式二聯之簽單上，偽簽被害人丁○○署押或戊○○之英文署押，因第一聯持卡人
存根聯供上訴人等自行留存，第二聯商店存根聯交特約商店留存，以為日後供對帳之
依據，不具文書性質，上訴人等此部分之行為係犯偽造署押罪，另第三聯收單存根為
表示持卡人同意依信用卡使用約定，一經使用或訂購物品，均應按所示之全部金額付
款予發卡銀行，特約商店得據此向收單銀行、發卡銀行表示持卡人消費證明之私文書
，上訴人乙○○於此私文書上偽簽戊○○之英文署押，表示戊○○消費之證明並持以
行使部分，則係犯行使偽造私文書罪云云 (第二十一頁) 。然按信用卡為交易工具之
交易行為，不論特約商店所使用之簽帳單係一式三聯或一式二聯，持卡人在特約商店
已填妥交易標的及金額等應記載事項之簽帳單上簽名，即係表示持卡人承認有此交易
行為之意思，該簽帳單之每一聯，自均屬有關權利義務證明之私文書，不因其用途不
同而有異。原判決認簽帳單之第一聯及第二聯不具文書性質，上訴人等此部分偽簽行
為僅係犯偽造署押罪，亦有不當。(三)刑法第三百三十九條第二項之詐欺得利罪，以得
財產上不法之利益為要件，若詐得現實之財物，即與財產上不法之利益有別，應屬同
條第一項詐欺取財罪之範圍 (參照本院二十五年非字第一一九號判例) 。上訴人等冒
用被害人之名義至特約商店刷卡消費，施用詐術使特約商店陷於錯誤，誤以為彼等即
為原持卡人而同意其刷卡消費，如係藉此詐得現實之財物，應成立刑法第三百三十九
條第一項之詐欺取財罪。原判決謂不法持他人之信用卡至特約商店簽帳消費，不論所
購買者為具體財物或無形之服務，行為人主觀上當無詐取特約商店財物之犯意，均係
犯詐欺得利罪云云，於法尚有未合。(四)連續犯既以一罪論，其較輕之罪名已包含於重
罪之內，自無庸併引輕罪法條。原判決認上訴人等先後三次普通盜匪犯行及一次強劫
而強制性交犯行，應依連續犯規定論以強劫而強制性交罪，乃又贅引懲治盜匪條例第
五條第一項第一款，且同條例第二條第一項第八款強劫而強制性交罪之法定刑為唯一
死刑，原判決竟謂「依法就有期徒刑部分加重其刑」 (第十九頁) ，而原判決並未變
更檢察官所引應適用之法條，卻又贅載刑事訴訟法第三百條，均有未洽。另原判決附
表四編號九、十分別與編號七、八重複，其中編號九之「簽單種類」欄載為三聯、「
備註」欄載為署押三枚，編號七之「簽單種類」欄載為二聯、「備註」欄載為署押二
枚，前後不符，併有可議。上訴意旨雖未指摘及此，但上開違誤，為本院得依職權調
查之事項，應認原判決此部分有發回更審之原因。至原判決理由不另為無罪之諭知部
分 (第十八頁) ，基於審判不可分原則，應一併發回。又原判決認定上訴人乙○○曾
於七十年間因搶奪搶劫案經判處無期徒刑，褫奪公權終身，嗣經二次減刑，減為有期
徒刑十七年十月，褫奪公權十年，於八十年九月八日假釋交付保護管束，暨上訴人等
作案所用之ＡＵ－九五六五、ＧＺ－四六六五號自小客車均係乙○○所有等情。惟依
卷附前案紀錄表之記載，乙○○交付保護管束之日期似為八十一年九月八日，並非八
十年九月八日 (見原審卷第五十六頁) ，另上開小客車是否確屬乙○○所有，發回後
應併予查明，期臻翔實。
二、駁回部分：
按刑事訴訟法第三百七十六條所列各罪之案件，經第二審判決者，不得上訴於第三審
法院，法有明文。本件關於上訴人等以脅迫使人行無義務之事部分，原審係依刑法第
三百零四條第一項 (原判決漏引第一項) 論處罪刑，核屬刑事訴訟法第三百七十六條
第一款之案件。依首開說明，此部分既經第二審判決，自不得上訴於第三審法院，上
訴人等竟復提起上訴，顯為法所不許，應予駁回。
據上論結，應依刑事訴訟法第三百九十七條、第四百零一條、第三百九十五條前段，
判決如主文。
中      華      民      國    八十九    年      十      月      四      日
                              最高法院刑事第九庭
                                  審判長法官  張  信  雄
                                        法官  賴  忠  星
                                        法官  張  清  埤
                                        法官  張  淳  淙
                                        法官  林  永  茂
      右正本證明與原本無異
                                              書  記  官
中      華      民      國    八十九    年      十      月      六      日
                                                                        Ｔ


司法院資訊處製作；財團法人民間司法改革基金會備份。
